臺灣高等法院花蓮分院民事裁定　　　　　 100年度聲字第10號
聲　請　人　孫金田
訴訟代理人　鄭敦宇律師
上列聲請人因與相對人吳清標、文桂林、文祈乃間請求返還房地
事件，聲請訴訟救助，本院裁定如下：
    主  文
本件准予訴訟救助。
    理  由
一、聲請意旨略以：聲請人以其請求返還房地事件，因聲請人家
    境窘困，無力支出訴訟費用，且經財團法人法律扶助基金會
    花蓮分會（下稱花蓮分會）申請法律扶助獲准，爰依民事訴
    訟法第107條第1項、法律扶助法第62條規定，聲請訴訟救助
    等語。
二、按無資力者，得申請法律扶助；經分會准予法律扶助之無資
    力者，其於訴訟程序中，向法院聲請訴訟救助時，應准予訴
    訟救助。但另有不符法律扶助事實之證明者，不在此限；本
    法所稱無資力者，係指符合社會救助法之低收入戶或其每月
    可處分之收入及可處分之資產低於一定標準者，前項所稱一
    定標準之認定辦法，由基金會定之，法律扶助法第13條、第
    62條、第3條分別定有明文。準此而論，經法律扶助基金會
    分會准予法律扶助者向法院聲請訴訟救助時，即應推定該聲
    請人為無資力之人。除聲請人另有不符法律扶助法第3條所
    定無資力標準事實之反證外，法院均應准予訴訟救助。又財
    團法人法律扶助基金會受法律扶助者無資力認定標準（以下
    稱無資力認定標準）第2條及第3條第1款至第3款，復對該無
    資力者定有其資格認定之標準。是法律扶助法所稱之「無資
    力者」，乃為民事訴訟法第107條第1項前段「無資力支出訴
    訟費用者」之特別規定，法院對於經財團法人法律扶助基金
    會准予法律扶助之無資力者，聲請訴訟救助時，於審查是否
    有法律扶助法第62條但書規定「另有不符法律扶助事實之證
    明」情形者，自應以該法所定無資力者之資格認定標準為據
    。
三、經查：
（一）聲請人於100年8月10日向花蓮分會申請法律扶助，業據其
      提出國民身分證影本、戶籍謄本、財政部臺灣省北區國稅
      局99年度綜合所得稅各類所得資料清單、財政部臺灣省北
      區國稅局財產歸屬資料清單等件為釋明，觀諸前開財政部
      臺灣省北區國稅局99年度綜合所得稅各類所得資料清單所
      載所得為0筆，財政部臺灣省北區國稅局財產歸屬資料清
      單上所載全部財產合計亦為0筆，經花蓮分會審查後，准
      予法律扶助等情，亦經本院依職權函請花蓮分會檢送聲請
      人申請法律扶助之相關資料，有花蓮分會100年11月14日
      100法扶花字第00163號函及所附之聲請人申請法律扶助資
      料乙份在卷可稽。從而聲請人係屬單身戶，又依花蓮分會
      申請人資力審查詢問表所示，聲請人為榮民，每月所得為
      新臺幣（下同）13,500元，存款為50,000元，其每月可處
      分之收入及可處分之資產顯低於無資力認定標準第2條、
      第3條第1款之標準，聲請人應屬法律扶助法所稱之無資力
      者。
（二）經本院依職權調閱聲請人之「稅務電子閘門財產所得調件
      明細表」，亦載明聲請人之所得資料為0筆，財產資料亦
      為0筆，足見聲請人之生活確屬窘迫，已無資力支出本件
      訴訟費用38,773元，應堪認定。
（三）又觀聲請人之主張及請求，並非無須經調查辯論，即知其
      應受敗訴之裁判，本件既尚須經法院調查辯論後，始能知
      悉其勝訴或敗訴之結果，即不得謂為顯無勝訴之望。
（四）據此，聲請人既經花蓮分會因其無資力而准予法律扶助，
      又無不符法律扶助事實之反證，亦非顯無勝訴之望，揆諸
      前開規定及說明意旨，聲請人聲請訴訟救助，核無不合，
      應予准許。
四、據上論結，爰裁定如主文。
中    華    民    國   100    年    11    月    28    日
                    民事庭審判長法  官  何方興
                                法  官  王紋瑩
                                法  官  張宏節
以上正本係照原本作成。
如不服本裁定，應於收受送達後10日內表明抗告理由向本院提出
抗告書狀，並應繳納抗告費新台幣１千元。
中    華    民    國   100    年    11    月    29    日
                                書記官  哈廣明